【裁判字號】    98,上易,526
【裁判日期】    980430
【裁判案由】    贓物
【裁判全文】
臺灣高等法院臺中分院刑事判決         98年度上易字第526號
上  訴  人  臺灣彰化地方法院檢察署檢察官
被      告  丙○○
                    國民
                    （現於雲林第二監獄執行中）
上列上訴人因被告犯贓物案件，不服臺灣彰化地方法院97年度易
字第2005號中華民國98年2月5日第1審判決（起訴案號：臺灣彰
化地方法院檢察署97年度偵字第7274號），提起上訴，本院判決
如下：
    主  文
原判決撤銷。
丙○○犯收受贓物罪，處有期徒刑肆月，如易科罰金，以新臺幣
壹仟元折算壹日。
    事  實
一、丙○○明知其友人戊○○（犯竊盜罪部分，另由臺灣彰化地
    方法院審理）所駕駛懸掛車牌號碼7567-NF，車身引擎號碼
    為00000000D號之自用小客車一部（按車牌號碼7567-NF號之
    自用小客車，係戊○○於民國（以下同）97年7月6日下午於
    23時至24時許，在彰化縣埤頭鄉○○○路「埔尾營區」前所
    竊取；而車身引擎號碼00000000D號自用小客車，原懸掛車
    牌號碼為0476-PU號，係戊○○於97年7月4日下午21時，在
    彰化縣二林鎮○○里○○路與長青巷口所竊取），係來源不
    明之贓物，為訪友使用，竟於97年7月15日凌晨0時20分許，
    在彰化縣埤頭鄉○○○路「美鳳檳榔攤」前向戊○○借用上
    述自用小客車供為使用，後於同日凌晨某時許再將該車輛停
    放於上開檳榔攤前，而收受贓物。嗣因該車輛遭警拖吊，並
    調取上開檳榔攤前之監視錄影帶查看而查獲。
二、案經彰化縣警察局北斗分局報請臺灣彰化地方法院檢察署檢
    察官偵查起訴。
    理  由
壹、證據能力部分：
    按被告以外之人（包括證人、鑑定人、告訴人、被害人及共
    同被告等）於審判外之陳述雖不符刑事訴訟法第159條之1至
    之4等4條之規定，而經當事人於審判程序同意作為證據，法
    院審酌該言詞陳述或書面陳述作成時之情況，認為適當者，
    亦得為證據；當事人、代理人或辯護人於法院調查證據時，
    知有刑事訴訟法第159條第1項不得為證據之情形，而未於言
    詞辯論終結前聲明異議者，視為有前項之同意，同法第159
    條之5定有明文。立法意旨在於傳聞證據未經當事人之反對
    詰問予以核實，原則上先予排除。惟若當事人已放棄反對詰
    問權，於審判程序中表明同意該等傳聞證據可作為證據；或
    於言詞辯論終結前未聲明異議，基於尊重當事人對傳聞證據
    之處分權，及證據資料愈豐富，愈有助於真實發見之理念，
    且強化言詞辯論主義，使訴訟程序得以順暢進行，上開傳聞
    證據亦均具有證據能力。查檢察官、被告對於本案卷內相關
    證人之證述、文書卷證資料之證據能力，並未就有合於刑事
    訴訟法第159條第1項不得為證據之情形於本院言詞辯論終結
    前聲明異議，且上述證人之證述、文書卷證資料亦經本院於
    審理期日逐一提示、朗讀，並告以要旨，本院復審酌相關證
    人證述筆錄製成、文書卷證資料取得，並無證據顯示有何違
    背程序規定情事，依據上述之說明，均應具有證據能力。
貳、程序事項：
    按「當事人、代理人、辯護人或輔佐人聲請調查之證據，法
    院認為不必要者，得以裁定駁回之。下列情形，應認為不必
    要：一、不能調查者。二、與待證事實無重要關係者。三、
    待證事實已臻明瞭無再調查之必要者。四、同一證據再行聲
    請者。」，刑事訴訟法第163條之2定有明文。被告於本院審
    理中聲請傳喚證人戊○○到庭為證，資以證明伊向戊○○借
    用如犯罪事實欄所載之車輛時，並不知悉該車係屬贓車云云
    ；此查，戊○○就如事實欄所載之車輛如何借予被告使用、
    有無告知被告關於該車之來源等節，已分別於警詢、偵查、
    原審法院審理中歷次到庭證述明確，被告於待證事實已明之
    情況下再行聲請傳換戊○○到庭為證即無必要，應予以駁回
    。
、實體理由：
一(一)訊據被告丙○○對於伊有於犯罪事實欄所載之時間、地點，
    向戊○○借用如犯罪事實欄所載之自用小客車使用之事實部
    分，於警詢、偵查、原審法院審理、本院審理中皆不爭執，
    核與戊○○分別於警詢、偵查、原審法院審理中結證有將如
    犯罪事實欄所載之自用小客車借予被告使用等語相符，且此
    復有本案查獲車輛、上述檳榔攤前之監視錄影帶翻拍相片計
    10紙附於警卷內可佐，是此情節堪認為屬真實。
  (二)而被告抗辯稱伊向戊○○借用上述自用小客車時，並不知悉
    該車係屬贓物云云。
    惟查：
  1.車牌號碼7567-NF自用小客車，係登記陳碧容名義，由證人
    乙○○所有，於97年7月7日上午8時30分許，在彰化縣埤頭
    鄉○○村○○○路106號（埔尾營區）前發現被竊；而車牌
    號碼0476-PU號自用小客車，係登記為洪子秀所有，由證人
    甲○○使用，於97年7月4日下午22時5分許，在彰化縣二林
    鎮○○里○○路與長青巷口發現失竊等情，已據乙○○、甲
    ○○二人各於警詢中證稱在卷，並有贓物領據、車籍查詢-
    基本資料詳細畫面、彰化縣警察局車輛尋獲電腦輸入單（編
    號Ｚ00000000000000號）、彰化縣警察局車輛協尋電腦輸入
    單（編號P097072SKFOHRZO號）各附於警卷第14至15、17頁
    可憑；而上開二部自用小客車皆係戊○○下手竊取，且將75
    67-NF車牌改懸掛在車牌號碼0476-PU自用小客車之車身上使
    用等節，亦據戊○○分別於警詢、偵查、原審法院審理中結
    證屬實，是被告向戊○○借用之上述自用小客車當屬贓物之
    情，自允無疑義。
  2.又被告於犯罪事實欄所載之時間、地點，向戊○○借用上述
    自用小客車時，戊○○並未交付關於該自用小客車之行車執
    照、來源證明文件資以辨識該自用小客車係具合法來源之車
    輛之事實，亦據戊○○結證在卷，復為被告所是認。且戊○
    ○就將該自用小客車借予被告使用前之情況，於警詢中證稱
    ：「（問：你駕駛車號0476-PU號自用小客車懸掛車牌7567-
    NF乘載丙○○至彰化縣埤頭鄉○○村○○○路「美鳳檳榔攤
    」之前，他是否知道該車為你所竊取？）他知道。」等語（
    警卷第3頁），於偵查中證稱：「（問：是否有告知丙○○
    該車是偷來的？）有的，丙○○知道車子是偷來的，他向我
    借車子時，他就知道該車是偷來的。」等語明確（偵查卷第
    21頁），此證述內容並核於原審法院審理中結證稱：「（問
    ：去年7月15日交給被告使用的本案0476-PU之自用小客車，
    你有無告訴被告關於它的來源？）我說我去牽來自己開的，
    ....。」、「（問：車子是否偷來的？）是。」、「（請求
    提示偵卷21頁）（問：你有告訴被告丙○○車子是偷來的，
    為什麼之前這樣講？）（提示並告以要旨）我之前有跟丙○
    ○說，我還有拿鑰匙給他，我有稍微跟他說一下，但沒有跟
    丙○○說的這麼坦白。」、「（問：你剛才說有跟丙○○稍
    微講一下沒有講的很清楚，什麼是稍微講一下？）我告訴他
    車子是牽來的，但是沒有告訴他是怎麼牽來的，叫他要小心
    一點駕駛，不要開太久。」、「（問：是什麼時候告訴丙○
    ○要小心一點，這臺車是牽來的？）他到雲林我向我借的時
    候告訴他的。」、「（問：丙○○是何時向你借車？）在雲
    林的時候就向我借車，但我沒有馬上借他，我到檳榔攤的時
    候才借他，借他幾個小時。」等語（原審法院98年1月22日
    上午11時10分審理筆錄）相符，堪認戊○○於將上述車輛借
    予被告使用之時，確已告知被告該自用小客車係屬贓車，被
    告亦當已知悉向戊○○借用之自用小客車係戊○○所竊得一
    節即屬明確，被告抗辯稱伊向戊○○借用上開自用小客車時
    並不知悉係屬贓物云云，自諉無可採。至於戊○○於原審法
    院審理中另證稱向被告告知該車是「牽來的」，而「牽來的
    」是代表借用、暨未向被告明說該車為贓物云云，核與其於
    警詢、偵查中所證述情節不符，顯係事後迴護被告之詞，不
    足以採為被告有利之認定。
  (三)是被告上開所辯，純係事後卸責避就之詞，不足以採信。本
    案事證明確，被告上開犯罪，堪為認定。
二、核被告丙○○上開所為，係犯刑法第349條第1項之收受贓物
    罪。爰審酌被告有多次竊盜犯罪紀錄（本件犯罪未構成累犯
    ），於本案犯罪後猶飾詞矯辯圖以脫卸刑責，未見悔意，態
    度欠佳，並因其犯罪行為造成車輛所有人尋回失車之困難增
    加、損害擴大，惟念及其收受該贓車之時間不長等一切情狀
    ，量處有期徒刑4月，並諭知易科罰金之折算標準，資以懲
    儆。
三、原審判決，以被告收受贓物罪不能證明，而為被告無罪判決
    之諭知，雖非無見。惟查：本案被告確有收受使用上開車輛
    ，且交付車輛予被告使用之戊○○於警詢、偵查中一致證稱
    已告知被告該車輛為贓車，於原審法院審理中復證稱該車為
    「牽來的」等語，而「牽來的」之語彙依閩南語即有竊盜之
    意涵，被告上開所犯自應論以收受贓物罪，乃原審判決未詳
    為斟酌遽為被告無罪判決之諭知，即非無誤，檢察官以此為
    由提起上訴，應屬可採，為有理由，自應由本院將原審判決
    予以撤銷，另為適當之判決。
據上論結，應依刑事訴訟法第369條第1項前段、第364條、第299
條第1項前段，刑法第349條第1項、第41條第1項前段，刑法施行
法第1條之1，判決如主文。
本案經檢察官丁○○到庭執行職務。
中    華    民    國    98    年    4     月    30    日
            刑事第三庭   審判長法  官   王  增  瑜
                               法  官   吳  進  發
                               法  官   梁  堯  銘
以上正本證明與原本無異。
不得上訴。
                               書記官   陳  麗  玉
中    華    民    國    98    年    4     月    30    日


司法院資訊處製作；財團法人民間司法改革基金會備份。
